臺灣高雄地方法院刑事裁定　　　　　　　　　　　　九十三年度交聲字第一一五號
　　原處分機關　交通部公路總局高雄區監理所
　　異　議　人　甲○○
　　即受處分人
　　選任辯護人　沈榮生
右列異議人即受處分人因違反道路交通管理處罰條例案件，對於交通部公路總局高雄
區監理所九十三年二月三日所為之處分（原處分：高監自字第裁八０－Ｎ00000
000號），聲明異議，本院裁定如左：
    主  文
異議駁回。
    理  由
一、聲明異議意旨詳如附件聲明異議狀所載。
二、原處分意旨略以：異議人即受處分人（下稱異議人）甲○○於民國九十一年二月
    二十二日下午二時四十五分許，駕駛車牌號碼ＧＶ─七六三號營業曳引車，附掛
    車牌號碼ＹＱ─五三號板台（油罐車），沿高雄縣大寮鄉○○○路，由北往南（
    鳳山往大發工業區方向）行駛，途經鳳林三路八號前，因該路段正值路面刨除施
    工，施工單位封閉南向外側車道，該路南向內側車道及北向內側車道供往大發工
    業區方向行駛，竟疏未注意前方之人車動態，其所駕駛之前開聯結車於行進中右
    後輪輾壓同向在前騎乘腳車之曹元富，致曹元富腦漿四溢，顱骨破裂骨折當場死
    亡，經警舉發違反道路交通安全規則肇事致人死亡，依據道路交通管理處罰條例
    第六十一條第一項第四款之規定，裁處吊銷駕駛執照，一年內禁考。
三、按駕駛人駕車違反道路交通安全規則，因而肇事致人死亡者，吊銷其駕駛執照；
    而駕駛人曾被吊銷駕駛執照者，一年內不得考領駕駛執照。道路交通安全規則第
    九十四條第三項及道路交通管理處罰條例第六十一條第一項第四款、第六十七條
    第三項分別定有明文。
四、經查：
  (一)本件異議人甲○○確有於九十一年二月二十二日下午二時四十五分許，駕駛車牌
    號碼ＧＶ─七六三號營業曳引車，附掛車牌號碼ＹＱ─五三號板台（油罐車），
    沿高雄縣大寮鄉○○○路，由北往南（鳳山往大發工業區方向）行駛，途經鳳林
    三路八號前時，本應注意汽車行駛時，應注意車前狀況，隨時採取必要之安全措
    施，以避免危險之發生，且依其智能力無不能注意之情事，竟疏未注意車前狀況
    ，因而擦撞曹元富所騎乘之腳踏車，造成曹元富人車倒地，並被車輛輾過當場死
    亡之事實，業據異議人於前開交通事件之本院審理時供承甚明（以上均見本院九
    十一年度交訴字第七五號交通事件卷宗），核與證人吳文瑞於警訊及偵查中證述
    ：當時伊看到一名男子騎腳踏車好像失去平衡，剛好一輛車體黃色油罐車經過，
    此時兩車平行行駛，突然騎腳踏車男子倒向油罐車，被油罐車右後輪輾過，該肇
    事車是化學的油罐車，因有相當距離無法看清車牌，但有看到是黃色的，且有寫
    高市字樣等語相符（警卷第七頁、相驗卷第十六頁），復有道路交通事故調查報
    告表、現場圖、現場相片影本可稽。
  (二)按駕駛人駕駛汽車應注意車前狀況，並隨時採取必要之安全措施，道路安全規則
    第九十四條第三項定有明文。此為一般汽車駕駛人所應注意並確實遵守之事項，
    異議人考領有職業聯結車駕駛執照，業務異議人供承在卷，異議人對於上開規定
    應當知之甚詳，駕車時理應注意上述規定並確實遵守之。再依道路交通事故調查
    報告表所載，異議人肇事時之天氣為晴天、日間有自然光線，而異議人係職業聯
    結車司機，已如前述，足見其應有相當之駕駛能力。是以，被告在主客觀之情形
    之下並無不能注意之情事，竟疏未注意及此，以致肇事致人於死，其有應注意能
    注意而不注意之過失責任至為明確，況本件車禍經送台灣省高屏澎區車輛行車事
    故鑑定委員會鑑定結果亦認為：異議人駕駛車輛未保持安全間隔為肇事原因，曹
    元富騎腳踏車無肇事因素，有該會九十一年十月十一日高屏澎鑑定字第九一一五
    六三號函暨所附之鑑定意見書在卷足參（本院九十一年度交訴字第七五號卷第五
    八頁至第六０頁），益見異議人確有過失責任。雖該鑑定委員會援引道路交通安
    全規則第一百零一條第五款規定而認異議人超車時未保持安全間隔為肇事原因，
    然本條係規範後車超越前車時，若相隔太近極易擦撞或雙方容易產生驚嚇、糾紛
    ，前提在後車已看見前車而欲超越時所為之規定，若汽車駕駛人根本漫不經心，
    並未發現前方有車輛，而未採取必要之措施貿然前行，因而發生擦撞事故，並非
    該法條所規範之範圍，而應直接適用道路交通安全規則第九十四條第三項，以為
    其違反注意義務之根據。鑑定機關引用之條文雖有未洽，但其結論尚屬正確，併
    此指明。又曹元富因本件車禍致顱內出血而當場死亡，亦經臺灣高雄地方法院檢
    察署檢察官督同法醫師相驗屬實，製有勘驗筆錄、相驗屍體證明書、相驗屍體照
    片附卷足憑。則異議人之過失行為與被害人之死亡結果間，具有相當因果關係。
  (三)且異議人甲○○因業務過失致人於死，經臺灣高雄地方法院檢察署檢察官以九十
    一年度偵字第四四八三號提起公訴，嗣經本院於九十二年十一月五日以九十一年
    度交訴字第七五號刑事判決判處異議人甲○○有期徒刑六月，緩刑三年，有判決
    正本一份在卷可憑，並經本院依職權調閱上開案卷查明屬實，顯見異議人確因違
    反上開注意義務，而致曹元富死亡，甚為明確。
五、綜上所述，本件異議人於前開時、地，有駕駛汽車違反道路交通安全規則，因而
    肇事致人死亡之事實，既可認定，則移送機關即交通部公路總局高雄區監理所據
    此引用前開道路交通管理處罰條例第六十一條第一項第四款規定，而裁處異議人
    吊銷駕駛執照，一年內禁考，於法並無不當，異議人異議為無理由，應予駁回。
六、據上論斷，應依道路交通案件處理辦法第十九條，裁定如主文。
中      華      民      國      九十三    年      四      月      八    日
                                  臺灣高雄地方法院交通法庭
                                      法  官  何秀燕
右正本證明與原本無異。
如不服本裁定，應於裁定送達後五日內，向本院提出抗告狀。
                                      書記官  顏平國
中    華    民    國      九十三      年        四      月      八      日
